【裁判字號】    95,交抗,710
【裁判日期】    951031
【裁判案由】    聲明異議
【裁判全文】
臺灣高等法院臺中分院交通法庭裁定     95年度交抗字第710號
抗  告  人
即受處分人  甲○○
上列抗告人因違反道路交通管理處罰條例案件，不服臺灣彰化地
方法院，中華民國95年8月30日所為裁定（95年度交聲字第464號
），提起抗告，本院裁定如下：
    主  文
抗告駁回。
    理  由
一、原裁定意旨略以：
  (一)受處分人甲○○為本件違規行為後，道路交通管理處罰條例
    雖於民國（下同）94年12月28日修正公布，並於95年7月1日
    施行。惟按行為後法律或自治條例有變更者，適用行政機關
    最初裁處時之法律或自治條例。但裁處前之法律或自治條例
    有利於受處罰者，適用最有利於受處罰者之規定，行政罰法
    第5條定有明文；此所謂「行政機關最初裁處」之時點，係
    指有權裁處之行政機關為第一次裁處時，其性質為實體法上
    之行政處分。又道路交通管理處罰條例所定之罰鍰、吊扣證
    照、記點等裁罰，本屬行政罰之性質，自有行政罰法前開條
    文規定之適用。受處分人係於95年5月20日為本件違規行為
    ，而原處分機關則於95年5月23日為最初裁處即本案裁決書
    ，均於道路交通管理處罰條例前開修正施行之前，揆諸前揭
    規定，即應適用修正前之道路交通管理處罰條例，而無新舊
    法比較適用之問題，合先敘明。
  (二)按處理違反道路交通管理事件，有關文書送達之程序，依行
    政程序法之規定，此觀道路交通管理事件統一裁罰基準及處
    理細則第5條定有明文。又行政程序法關於文書送達之程序
    有下列規定：「送達，於應受送達人之住居所、事務所或營
    業所為之；於應送達之處所不獲會晤應受送達人時，得將文
    書付與有辨別事理能力之同居人」、「送達，不能依前二條
    規定為之者，得將文書寄存送達地之地方自治或警察機關，
    並作送達通知書兩份，一份黏貼於應受送達人住居所、事務
    所、營業所或其就業處所門首，另一份交由鄰居轉交或置於
    該送達處所信箱或其他適當位置，以為送達。前項情形，由
    郵政機關為送達者，得將文書寄存於送達地之郵政機關。寄
    存機關自收受寄存文書之日起，應保存三個月」、「送達由
    行政機關自行或交由郵政機關送達」、「文書由行政機關自
    行送達者，以承辦人員或辦理送達事務人員為送達人；其交
    郵政機關送達者，以郵務人員為送達人」，此觀行政程序法
    第72條第1項前段、第73條第1項、第74條、第68條第1、4項
    分別訂有明文。
  (三)本件受處分人甲○○駕駛李聖舜所有車號6V—2592號自小貨
    車，於95年5月20日16時51分許，在彰化縣彰化市○○○路
    與中央路口，因無照駕駛及直行車佔用最內側轉彎專用車道
    ，為警當場舉發等情，為受處分人於異議狀內所不爭執，並
    有彰化縣警察局舉發違反道路交通管理事件通知單1紙在卷
    可稽。惟受處分人堅稱因未曾收受前次違規超速之罰單，不
    知駕照已被吊銷云云。查受處分人遭逕行註銷駕駛執照之理
    由，乃因受處分人所有之車號V2—0609號自小客 (貨)車，
    於93年3月12日23時51分許，在臺中市○○路○段德河公司
    前，以時速68公里之速度行經行車限速50公里之路段，超速
    高達18公里，為警逕行舉發，此有臺中市警察局舉發違反道
    路交通管理事件通知單1紙及違規超速採證照片1張附卷為憑
    。另查，前開超速違規通知單，已由原舉發單位即臺中市警
    察局交通警察隊，於93年5月19日寄送至受處分人甲○○之
    車籍地址，即彰化縣花壇鄉○○村○○路327巷1弄3號，因
    未獲會晤本人亦無受領文書之同居人、受雇人或應送達處所
    之接收郵件人員，已將該送達文書寄存於花壇郵（支）局，
    而完成送達等情，此有臺中市警察局送達證書影本、大宗郵
    資已付掛號函件存根各1份在卷可憑。況受處分人迄今仍設
    籍於上開處所，有法務部戶役政連結作業系統個人基本資料
    1份在卷可稽，是受處分人顯無廢止該址為住所之意思至明
    ，則原舉發單位據此送達舉發通知單，於法並無不合。原舉
    發單位既向受處分人上開住所為送達，應認上開文書已依所
    定送達方式，而生合法送達之效力。從而，受處分人既有超
    速違規之事實，原舉發單位依法註銷駕駛執照即屬有據，於
    法並無不合，是原處分機關以受處分人在駕駛執照逕行註銷
    後無照期間駕車為由，援引修正前道路交通管理處罰條例第
    21條第1項第2款規定所為裁處，即無不當，受處分人之異議
    為無理由，而駁回其異議等語。
二、抗告意旨略以：抗告人前因超速違規遭舉發，惟長期在外工
    作未能接獲舉發通知單，致逾期未繳罰鍰遭吊銷駕駛執照，
    影響生計，爰依法提起抗告云云。
三、經查受處分人對於其因本件違規事實遭舉發乙節並不爭執，
    而其前因超速行駛為警舉發，經合法送達超速違規通知單後
    ，逾期未繳納遭逕行註銷駕駛執照等情，亦據原審詳予審酌
    ，原審因認原處分機關以受處分人在駕駛執照逕行註銷後無
    照期間駕車為由，援引修正前道路交通管理處罰條例第21條
    第1項第2款規定所為之裁處並無不當，因而駁回受處分人之
    異議，核無不合，抗告人仍執陳詞，恣意指摘原裁定不當，
    為無理由，應予駁回。
四、據上論斷，應依道路交通案件處理辦法第26條，刑事訴訟法
    第412條，裁定如主文。
中    華    民    國    95    年    10    月    31    日
                 交通法庭  審判長法  官  洪  耀  宗
                                 法  官  劉  登  俊
                                 法  官  陳  欣  安
上列正本證明與原本無異。
不得再抗告。
                                 書記官  阮  正  枝
中    華    民    國    95    年    11    月    1     日
                                                      Ｆ


司法院資訊處製作；財團法人民間司法改革基金會備份。
